臺灣臺北地方法院刑事判決　　　　　　　93年度訴字第1572號
公 訴 人　臺灣臺北地方法院檢察署檢察官
被　　告　乙○○
選任辯護人　翁方彬律師
上列被告因毒品危害防制條例案件，經檢察官提起公訴（九十三
年度偵字第一三三三八號），本院判決如下：
    主  文
乙○○販賣第三級毒品，處有期徒刑伍年陸月。扣案第三級毒品
愷他命貳瓶（內裝毒品驗餘淨重壹點陸零公克），上有殘餘第三
級毒品之鐵盤壹個、小湯匙壹支，分裝罐拾玖個、分裝袋拾個
（其上之第三級毒品量微無法秤重），罐蓋柒拾陸個、空分裝袋
百零柒個、ＰＨＳ行動電話壹具，均沒收之。
    事  實
一、乙○○明知愷他命（Ketamine）為毒品危害防制條例第二條
    第二項第三款所稱之第三級毒品，依同條例規定非經許可不
    得販賣，竟基於營利之犯意，於民國九十三年一月底以其向
    大眾電信承租門號為0000000000號之ＰＨＳ行動
    電話、0000000000號行動電話，撥打甲○○（現
    由本院以九十三年度訴字第一五七七號審理中）號碼為00
    00000000、0000000000之行動電話連繫
    販入第三級毒品各項事宜，約定以每公克新臺幣（下同）五
    百元之價格販入五十公克後（總價二萬五千元），即在同年
    二月間某日，在甲○○臺北市中山區○○○路二八六號十二
    樓住處交付；嗣於同年四月六日八時三十分許（檢察官誤載
    為十時二十分許），為警持本院所核發之搜索票至其臺北市
    萬華區○○街一三二號六樓住處搜索，扣得乙○○所有之第
    三級毒品愷他命二瓶（內裝毒品驗餘淨重一．六○公克，起
    訴書誤載為一．五五公克），上有殘餘第三級毒品之鐵盤一
    個、小湯匙一支，分裝罐十九個、分裝袋十三個，（其上之
    第三級毒品量微無法秤重）、罐蓋七十六個、空分裝袋三百
    零七個及乙○○所有使用上揭號碼之ＰＨＳ行動電話一具，
    始查知上情。
二、案經臺北市政府警察局內湖分局報告臺灣臺北地方法院檢察
    署檢察官偵查起訴。
    理  由
一、訊據被告乙○○對於在其住處查扣上揭毒品及分裝器具之事
    實固不否認，惟矢口否認有販賣第三級毒品之犯行，辯稱：
    查扣之第三級毒品愷他命係伊在舞廳內向不詳人士所購買，
    或係在舞廳內由朋友請客而來，均為供己施用之毒品，並無
    販賣行為，伊在警詢時供承，自甲○○處販入毒品及販賣毒
    品等事，係因伊至警局前未睡覺，供詞內容係由伊所杜撰，
    與事實不符云云。辯護人為被告辯護稱：被告九十三年四月
    六日下午三時五十分許於警詢時所為之自白，係出於警員不
    當誘導所致，被告於警詢前已陳明委任律師為其辯護人，惟
    在等待辯護人到場之四小時內，未待辯護人到場，即詢問被
    告，已違反刑事訴訟法第九十三條之一第一項、第二項之規
    定，依同法第一百五十八條之二第一項規定，被告自白之筆
    錄應無證據能力云云。經查：
  (一)按刑事訴訟法第二十七條規定被告得隨時選任辯護人。犯罪
    嫌疑人受司法警察官或司法警察調查者，亦同。被告在司法
    警察調查詢問時即得選任辯護人為其辯護，惟法條規定為得
    而非應，故在被告未選任辯護人時，司法警察就調查之必要
    仍得詢問被告。同法第九十三條之一第一項第五款規定，被
    告或犯罪嫌疑人表示已選任辯護人，因等候其辯護人到場致
    未予訊問者。但等候時間不得逾四小時。同條第二項前項各
    款情形之經過時間內不得訊問，則係規定被告經逮捕、拘提
    後至聲請法院羈押二十四小時期間之計算及得扣除之法定障
    礙事由，並明定在等待辯護人期間不得詢問被告。法定障礙
    事由期間，司法警察違反規定詢問被告，其所為之程序即違
    背程序正義，不具合法性、正當時，故同法第一百五十八條
    之二就此所取得之被告自白，規定不得作為證據，即不賦予
    證據能力，惟被告在司法警察調查中係得選任辯護而非應選
    任辯護人，已如上述，則被告於司法警察詢問前，經選任辯
    護人後，辯護人未到場前，若被告同意接受司法警察之詢問
    ，則與未選任辯護人之情形同，被告此一同意使司法警察之
    詢問取得合法、正當性，若無同法第一百五十六條第一項所
    載強暴、脅迫、利誘、詐欺、疲勞訊問、違法羈押或其他不
    正之方法之情形，又係出於被告任意性之自白，且與事實相
    符者，即非不得為證據。查，被告於九十三年四月六日下午
    三時五十分許於臺北市政府警察局內湖分局警詢時所為之供
    述，經本院調閱詢問錄音帶，勘驗結果（下簡稱被告警詢筆
    錄）為，被告於製作筆錄時警員已經告知其得保持緘默、得
    選任辯護人、得請求調查有利之證據等權利，被告並經選任
    辯護人，惟於詢問開始前尚未到場，經警詢問被告是否同意
    在辯護人到場前製作筆錄，被告表示同意後，警員始開始詢
    問被告，被告就警詢問題均連續陳述，問題與回答間亦順暢
    而未中斷，應係詢問時之時況，並非事後朗讀筆錄之錄音，
    錄音內容亦未見有何出於強暴、脅迫、利誘、詐欺取供之事
    情，此有本院卷附勘驗筆錄及譯文足稽，辯護人辯稱被告警
    詢筆錄中所為之供述，係出於警員之誘導詢問結果，然刑事
    訴訟法第一百六十六條之一有關不得為誘導詰問之規定，係
    規範法院審理期日交互詰問程序中詰問權人不當詰問之方式
    ，司法警察調查、檢察官偵查中詢問被告，並無相關之限制
    ，辯護人此一辯解容屬誤會，被告於警詢中之自白，即出於
    被告任意性之供述，因此所製作之警詢筆錄，自可為證據；
    另被告與甲○○以上揭行動電話於九十三年一月七日、一月
    二十九日、一月三十日（見九十三年度警聲搜字第四八八號
    卷第十七頁、第二十頁至二十三頁、第四十頁）所為之通聯
    ，經臺灣士林地方法院檢察署檢察官核發通訊監察書監聽後
    ，所製作之譯文，此有卷附該署通訊監察書一紙在卷足按，
    被告就譯文內容之真實性並不否認，此一監聽譯文亦有證據
    能力，均核先敘明。
  (二)被告上揭販賣第三級毒品愷他命之事實，業據被告於警詢中
    坦承（見本院卷勘驗警詢錄音帶譯文）：「（問：你所販賣
    的毒品是從何而來？）向綽號「阿炮」之男子約在林森三店
    錢櫃ＫＴＶ。」、「（問：阿炮電話是000000 0000、00000
    00000？）對。」、「（問：你說你是在九十二年十一月開
    始自九十三年二月止，都是以0000000000電話聯絡綽號「阿
    炮」之男子甲○○？）對。」、「（問：是否就是這個『甲
    ○○』？（出生日期：68年8月13當、
    49、住家地址臺北市中山區○○○路186號12樓，電話號碼0
    000000000、0000000000）對。」、「（問：他就是販賣毒
    品給你的人嗎？如果是你就簽名蓋章。）是。」、「（問：
    ？）對。」、「（問：你都是打電話給他，然後去他家拿？
    拿多少？）對。五十公克K他命。二萬五。」、「（問：你
    是約在那裡買的？你一次都是買五十公克，價值新台幣二萬
    五千元？）約在他住家。對。」等語可證，並有被告於九十
    三年一月二十九日下午六時一分一秒許接獲甲○○電話（0
    000000000撥打至0000000000號下稱一
    月二十九日通聯）：「Ａ（甲○○）：你在幹麼？Ｂ（被告
    ）：在家、Ａ：你有接東西嗎？Ｂ：沒有、Ａ：晚上可能有
    超人喔！Ｂ：超人、衣服喔！Ａ：嗯、Ｂ：褲子呢？不是東
    西都進來了嗎？Ａ：你怎麼知道？Ｂ：全部都進來很多、Ａ
    ：都是今天阿！Ｂ：小其說他有接到一點點說還不錯、．．
    。Ａ：他接到褲子喔！Ｂ：很多人都接到．，．Ｂ：我知道
    、Ａ：晚上，因為人家睡起來打電話通知我有褲子，衣服，
    也有消息超人，超人比ＭＧＴＯＹＯＴＡ都好、Ｂ：對，你
    現在褲子給我，．．Ｂ：還不趕快出一出。，．．」等內容
    ；同年一月三十日甲○○又以上揭電話撥打被告之電話其談
    話內容為（下稱一月三十日通聯）：「Ａ（甲○○）：有了
    、Ｂ（被告）：這幾天確定有又便宜又讚、Ａ：馬來西亞，
    ．，我要丟三十下去、Ｂ：別人跟你不熟、Ａ：你要問、Ｂ
    ：人家不可能又不是我自己帶反正看你東西進來屌的話你也
    很好銷、Ａ：屌的話你們有錢賺、Ｂ：東西屌的話我讓你採
    五○○○塊可以、Ａ：又不是第一次接他東西，他東西回來
    都不被打搶。」，此為被告以暗語與甲○○談有關甲○○最
    近有一批毒品要到貨，被告欲向甲○○購入第三級毒品愷他
    命之事，對話中褲子係指愷他命毒品，屌是指毒品之品質好
    而言，採指賺差價，此有證人即臺北市政府警察局內湖分局
    第三組小隊長丙○○於本院之證詞及通訊監察譯文表足按，
    警方持本院搜索票在被告住處查扣之白色粉末二瓶為第三級
    毒品愷他命（內裝毒品驗餘淨重一．六○公克），此有卷附
    臺北市政府警察局鑑驗通知書乙紙可考，復有被告所有上有
    殘餘第三級毒品之鐵盤一個、小湯匙一支，分裝罐十九個、
    分裝袋十三個（其上之第三級毒品量微無法秤重），罐蓋七
    十六個、空分裝袋三百零七個足資佐證。被告於一月二十九
    日、三十日與甲○○之通聯中分別稱：「Ｂ（即被告）：我
    自己也賺的很辛苦」、「你今天接到的東西，如果我朋友要
    接，我再賺轉手」、「Ｂ：東西屌的話，我讓你採五○○○
    塊可以」等語，此有上揭通訊監察譯文可查，足見被告販入
    上揭第三級毒品係為營利而為已明。綜上，被告所辯各詞，
    應係臨訟杜撰，委無足採，本件事證明確，犯行堪以認定，
    應依法論科。
二、按販賣毒品罪，係行為人明知其為毒品，意圖販賣營利，而
    將毒品購入或賣出，有一於此，不必二者兼備，其犯罪即屬
    完成，此與意圖販賣而持有毒品罪，係指行為人以意圖販賣
    營利以外之原因而持有毒品，其後始起意營利販賣者（例如
    因為他人之贈與或寄藏而持有，嗣後始起意為販賣者而言）
    ，並不相同。因此，所謂販賣毒品者，並不以販入之後，復
    行賣出為必要條件，只要以營利為目的，將毒品購入或賣出
    ，有一於此，其犯罪就已經完成，故不論販入或賣出之行為
    ，皆屬販賣行為之一部分，此經最高法院以八十八年度台上
    字第二三九八號、九十年度台上字第一二○四號、九十一年
    度台上字第一一四三號著有判決，可資參照。又愷他命屬於
    毒品危害防制條例第二條第二項第三款所規定之第三級毒品
    。被告基於意圖營利而販入第三級毒品愷他命，核其所為係
    犯毒品危害防制條例第四條第三項之販賣第三級毒品罪。爰
    審酌販賣行為乃煙毒禍害之源，其源不斷，則流毒所及，非
    僅多數人之生命、身體受其侵害，并社會、國家之法益亦不
    能免，為害之鉅，當非個人一己之生命、身體法益所可比擬
    ，而被告受有良好教育，年齡尚輕，不思以正途賺錢，竟以
    販入毒品圖謀暴利之動機、所用手段、方式，暨其犯罪後設
    詞狡飾犯行，毫無悔意等一切情狀，量處如主文所示之刑。
三、末按九十三年一月九日修正施行之毒品危害防制條例第十八
    條第一項增列查獲之第三、四級毒品及製造或施用毒品之器
    具，無正當理由擅自持有者，均予沒入銷燬之規定，而同條
    例第十九條則未修正；且修正後毒品危害防制條例第十一條
    之一規定，第三級毒品若有正當理由得以持有，故第三級毒
    品非屬絕對禁止持有之違禁物；而同條例就無正當理由而擅
    自持有第三級毒品者，並無科處刑罰之規定，依同條例第十
    八條第一項前段規定，無正當理由而擅自持有第三級毒品，
    該查獲之第三級毒品，由查獲之機關依法為沒入銷燬之，而
    非由法院宣告沒收銷燬之。查本件扣案之被告所有第三級毒
    品愷他命二瓶（內裝毒品驗餘淨重一．六○公克），上有殘
    餘第三級毒品愷他命之鐵盤一個、小湯匙一支、分裝罐十九
    個、分裝袋十三只上之微量第三級毒品，雖均係屬第三級毒
    品，惟依上開說明，依法自不得依照毒品危害防制條例第十
    八條第一項之規定宣告沒收銷燬之；然上揭第三級毒品愷他
    命二瓶及殘渣，為被告所有，業據其供承在卷，又為被告販
    賣第三級毒品犯罪所用之物，亦經本院認定如前；另扣案上
    有殘餘第三級毒品之鐵盤一個、小湯匙一支，分裝罐十九個
    、分裝袋十三個、罐蓋七十六個、空分裝袋三百零七個及被
    告使用上揭號碼之ＰＨＳ行動電話一具（不含承租自大眾電
    信公司ＳＩＭ卡之門號），均係供犯罪所用或預備之物（空
    分裝袋），應依毒品危害防制條例第十九條第一項、刑法第
    三十八條第一項第二款之規定，均宣告沒之。扣案一粒眠、
    咖啡因、筆管及吸管等物，與本案販賣罪行無涉，本院無行
    併予沒收，應請檢察官另行依法處理，附此敘明。
三、公訴意旨另略以：被告明知愷他命係毒品危害防制條例所管
    制之第三級毒品，依法並不得販賣、持有，竟意圖營利，基
    於販賣第三級毒品之概括犯意，於不詳時、地，以其所有門
    號係Ｚ000000000號之ＰＨＳ行動電話，撥打甲○
    ○（另案起訴）之0000000000、0000000
    000等行動電話連繫購買事宜，以一克五百元之價格予以
    販入持有後，再連續於九十二年十一月至九十三年二月間，
    以一瓶六百元，二瓶一千二百元之代價轉售予姓名年籍不詳
    綽號「娃娃」等人以圖利。嗣於九十三年四月六日十時二十
    分許，為警在臺北市○○區○○街一三二號六樓查獲，並扣
    得被告持有之第三級毒品愷他命二瓶、一粒眠六十六顆，上
    殘餘有第三級毒品之鐵盤、小湯匙各一個，愷他命吸食器六
    支、分裝罐十九個、分裝袋十九只、罐蓋七十六個、空分裝
    袋三百零七只等物品，並自被告身上扣得門號為00000
    00000號之ＰＨＳ行動電話一具，因認被告於販入第三
    級毒品後另涉犯連續販賣第三級毒品愷他命罪云云。按犯罪
    事實應依證據認定之，無證據不得認定犯罪事實；不能證明
    被告犯罪者，應諭知無罪之判決，刑事訴訟法第一百五十四
    條第二項、第三百零一條第一項分別定有明文。又刑事訴訟
    法第一百五十六條第二項規定，被告雖經自白，仍應調查其
    他必要之證據，以察其是否與事實相符。立法目的乃欲以補
    強證據擔保自白之真實性；亦即以補強證據之存在，藉之限
    制自白在證據上之價值。而所謂補強證據，則指除該自白本
    身外，其他足資以證明自白之犯罪事實確具有相當程度真實
    性之證據而言。雖其所補強者，非以事實之全部為必要，但
    亦須因補強證據與自白之相互利用，而足使犯罪事實獲得確
    信者，始足當之。故即使被告之自白出於任意性；然若別無
    其他補強證據足以擔保其自白確與犯罪事實相符者，該「自
    白」仍非刑事訴訟法上得據之為認定被告犯罪事實之證據，
    業經最高法院七十四年台覆字第十號、八十三年度台覆字第
    三十八號著有判例。公訴人認被告涉犯上揭連續販賣第三級
    毒品罪，無非係以被告乙○○於警詢中之自白、通訊監察譯
    文及扣案之第三級毒品愷他命為其主要論據。訊據被告堅詞
    否認有販賣毒品犯行，辯稱：販入之第三級毒品係供己施用
    ，伊並未販賣毒品等語。經查：被告於警詢中自白：「（問
    ：你是否有販賣毒品？曾經有。」、「（問最後一次是什麼
    時候知道嗎？）二個月前，九十三年二月幾號。」、「（問
    什麼時候開始販賣？幾號知道嗎？）九十二月十一月左右，
    不知道幾號。」、「（問：你先後獲利多少？）不知道。」
    、「（問：有沒有算過？）沒有。」、「（問：你於何時？
    何地？將何毒品販賣他人販售給何人？）K他命。」、「（
    問：你最後一次是賣給誰？）我只有賣k他命，最後一次是
    在二個月前賣給叫『娃娃』的人。」、「（問：最後一次是
    在何時？賣給誰？在哪裡賣？還是到府去賣？）沒有到府去
    賣。」、「（問：叫什麼名字？）叫『維尼、娃娃』。」、
    「（問：時間呢？九十三年二月幾號清楚嗎？）不清楚。」
    、「（問：在什麼地點？賣給他多少？）最後一次，他跟我
    約在臺北火車站前。賣給他『娃娃』，愷他命二支，一支六
    百元，總共一千二百元。」等語，固有卷附本院警詢錄音帶
    勘驗譯文足稽，惟檢察官所舉出上揭通聯譯文，均係被告與
    甲○○間之談話，除可供被告以營利販入第三級毒品愷他命
    犯行之證明外，並無與上揭被告自白內容相關連之通聯紀錄
    ，此亦有上揭通訊監察譯文表可考，扣案之第三級毒品係在
    被告住處查獲，與上揭公訴人所稱連續販賣毒品行為，欠缺
    關連性，自不能用以證明被告上揭罪行。綜上，公訴人指稱
    被告上揭連續販賣第三級毒品之事實，除被告於警詢中之自
    白外，並無其他輔助證據，可資佐證，檢察官亦未指出其他
    足資證明之方法，依前揭說明，本院自不能僅以被告唯一之
    自白，作為認定被告有連續販賣第三級毒品犯行之證據，復
    查無其他積極證據，足以證明被告有上揭販賣毒品犯行（即
    自九十二年十一月底起販賣第三級毒品之犯行，或於向甲○
    ○販入毒品後再行販出之犯行），不能證明被告此部分犯罪
    ，原應為無罪判決之諭知，惟此部分事實與本件論罪科刑部
    分，公訴人認有連續犯裁判上一罪關係，爰不另為無罪之諭
    知。
據上論斷，應依刑事訴訟法第二百九十九條第一項前段，毒品危
害防制條例第四條第三項、第十九條第一項前段，刑法第十一條
前段、第三十八條第一項第二款，判決如主文。
本案經檢察官陳淑雲到庭執行職務
中  華  民  國　　九十四　　年　　四 　月　 二十二　　日
　　      　　臺灣臺北地方法院刑事第十四庭
　　　　　　　　　　　審判長法官  吳靜怡
                            法官  吳冠霆
                            法官  王綽光
以上正本證明與原本無異。
如不服本判決，應於判決送達後十日內，向本院提出上訴狀。
    　　　　　　　　　　　書記官　蔡梅蓮
中  華  民  國　　九十四　　年　　四 　月　 二十七　　日
附錄論罪科刑法條：
毒品危害防制條例第四條
製造、運輸、販賣第一級毒品者，處死刑或無期徒刑；處無期徒
刑者，得併科新臺幣一千萬元以下罰金。
製造、運輸、販賣第二級毒品者，處無期徒刑或七年以上有期徒
刑，得併科新臺幣七百萬元以下罰金。
製造、運輸、販賣第三級毒品者，處五年以上有期徒刑，得併科
新臺幣五百萬元以下罰金。
製造、運輸、販賣第四級毒品者，處三年以上十年以下有期徒刑
，得併科新臺幣三百萬元以下罰金。
製造、運輸、販賣專供製造或施用毒品之器具者，處一年以上七
年以下有期徒刑，得併科新臺幣一百萬元以下罰金。
前五項之未遂犯罰之。
